臺灣新北地方法院民事判決　　　　　　　
　　　　　　　　　　　　　　　　　　　110年度訴字第418號
原　　　告　遠東國際商業銀行股份有限公司


法定代理人　侯金英　
訴訟代理人　蘇訓儀　

被　　　告　李綉聰　
訴訟代理人　張思薇　
被　　　告　李婕　　

上列當事人間請求返還消費借貸款事件，本院於民國110 年10月
13日言詞辯論終結，判決如下：
    主      文
被告應於繼承被繼承人張致嘉之遺產範圍內，連帶給付原告新臺
幣柒拾壹萬貳仟壹佰伍拾壹元，及自民國一百零九年五月十三日
起至清償日止，按週年利率百分之一點八計算之利息，暨自民國
一百零九年五月十三日起至清償日止，逾期在六個月以內者，按
週年利率百分之零點一八，逾期超過六個月部分，按週年利率百
分之零點三六計算之違約金，每次違約連續收取期數以九期為限
。
被告應於繼承被繼承人張致嘉之遺產範圍內，連帶給付原告新臺
幣參拾柒萬陸仟伍佰柒拾貳元，及自民國一百零九年六月十三日
起至清償日止，按週年利率百分之一點八計算之利息，暨自民國
一百零九年六月十三日起至清償日止，逾期在六個月以內者，按
週年利率百分之零點一八，逾期超過六個月部分，按週年利率百
分之零點三六計算之違約金，每次違約連續收取期數以九期為限
。
訴訟費用由被告於繼承被繼承人張致嘉之遺產範圍內連帶負擔。
    事實及理由
壹、程序方面：
一、按訴狀送達後，原告不得將原訴變更或追加他訴，但請求之
    基礎事實同一或不甚礙被告之防禦及訴訟之終結者，不在此
    限，民事訴訟法第255 條第1 項第2 款、第7 款分別定有明
    文。本件原告原以消費借貸及繼承之法律關係，向本院聲請
    對被告李綉聰、李婕核發支付命令，經本院以109 年度司促
    字第39804 號准予核發支付命令（下稱系爭支付命令），被
    告李綉聰於法定期間內提出異議，原告支付命令之聲請視為
    起訴（被告李婕部分因未能於3 個月內合法送達其住所，系
    爭支付命令該部分失其效力），嗣原告於本院審理時具狀追
    加被告李婕，並變更聲明請求被告應於繼承訴外人即被繼承
    人張致嘉之遺產範圍內，連帶給付原告新臺幣（下同）71萬
    2,151 元暨其利息及違約金、37萬6,572 元暨其利息及違約
    金（見本院卷一第43頁）。查原告支付命令聲請狀本載明債
    務人為被告李綉聰、李婕，故原告嗣後追加被告李婕，並為
    上開訴之變更，均係基於請求被告於繼承張致嘉之遺產範圍
    內，對原告清償上開債務之同一基礎事實，且無礙於被告之
    防禦及訴訟之終結，揆諸首揭規定，應予准許。
二、被告李婕經合法通知，未於言詞辯論期日到場，核無民事訴
    訟法第386 條所列各款情形，爰依原告聲請，由其一造辯論
    而為判決。
貳、實體方面：
一、原告主張：張致嘉前於民國107 年6 月13日向原告申請貸款
    各98萬676 元、51萬9,324 元，經原告同意借貸後核撥上開
    款項與張致嘉，並約定借款期間共84個月，實際借款利率按
    週年利率1.8 ％計息，張致嘉應於每月繳款截止日前按期攤
    還本金及利息，如有任何一宗債務不依約清償本金或利息，
    各該借款得視為全部到期，且被告如遲延還本時，原告得按
    上開借款利率計收遲延利息，並得就逾期在6 個月以內者，
    按上開借款利率10％，逾期超過6 個月部分，按上開借款利
    率20％計收違約金，每次違約狀態最高連續收取期數為9 期
    。詎張致嘉嗣後僅清償部分之借款本金及利息，尚積欠本金
    71萬2,151 元、37萬6,572 元及各自依約應給付之利息與違
    約金。又張致嘉已於109 年6 月5 日死亡，而被告李綉聰、
    李婕分別為張致嘉之母親、配偶，均為張致嘉之繼承人，並
    未辦理拋棄繼承，自應以其等繼承所得遺產為限，對於張致
    嘉上開債務連帶負清償責任。爰依消費借貸及繼承之法律關
    係提起本件訴訟等語，並聲明：如主文第1 項、第2 項所示
    。
二、被告則以：
  ㈠被告李綉聰方面：被告李綉聰為張致嘉之母親，對張致嘉積
    欠原告上開債務雖不爭執，然被告李綉聰並不知張致嘉生前
    有積欠上開債務等語，資為抗辯，並聲明：原告之訴駁回。
  ㈡被告李婕方面：被告李婕經合法通知，未於言詞辯論期日到
    場，亦未提出書狀作何聲明陳述。
三、經查，原告主張張致嘉前向原告貸得上開款項，經陸續清償
    部分借款本息後，尚餘上開債務未予清償，嗣張致嘉於109
    年6 月5 日死亡，被告均為張致嘉之繼承人，且均未辦理拋
    棄繼承等事實，業據提出與其所述相符之大額省息信用貸款
    申請書、信用貸款契約書、攤還收息紀錄查詢資料及戶籍謄
    本等件為證（見本院卷二第41至42頁、第43至47頁；本院
    109 年度司促字第39804 號卷【下稱司促卷】第35至37頁、
    第39頁），且為被告李綉聰所不爭執，而被告李婕已於相當
    時期受合法之通知，於言詞辯論期日不到場，亦未提出書狀
    爭執，依民事訴訟法第280 條第3 項前段準用同條第1 項規
    定，視同自認，堪信原告上開主張為真實。
四、至原告主張被告對於張致嘉上開債務，應以因繼承所得遺產
    為限，連帶負清償責任乙節，則為被告李綉聰所否認，並以
    前詞置辯，故本件應審究者為被告對原告應負之清償責任範
    圍為何？茲論述如下：
  ㈠按繼承人對於被繼承人之債務，以因繼承所得遺產為限，負
    連帶責任；繼承人於知悉其得繼承之時起三個月內開具遺產
    清冊陳報法院；繼承人有數人時，其中一人已依第一項開具
    遺產清冊陳報法院者，其他繼承人視為已陳報；繼承人依前
    二條規定陳報法院時，法院應依公示催告程序公告，命被繼
    承人之債權人於一定期限內報明其債權；被繼承人之債權人
    ，不於第1157條所定之一定期限內報明其債權，而又為繼承
    人所不知者，僅得就賸餘遺產，行使其權利，民法第1153條
    第1 項、第1156條第1 項、第3 項、第1157條第1 項、第
    1162條分別定有明文。
  ㈡查張致嘉於109 年6 月5 死亡，嗣被告李婕開具遺產清冊向
    本院陳報，依法視為被告李綉聰亦已陳報，經本院以109 年
    度司繼字第2259號裁定公示催告公告張致嘉之債權人應自該
    公示催告揭示之日即109 年8 月17日起6 個月內向繼承人報
    明其債權等節，固有本院109 年8 月17日新北院賢家潔109
    年度司繼字第2259號公示催告公告附卷可稽（見司促卷第41
    頁）。然原告於109 年11月18日即曾具狀向本院聲請對被告
    核發系爭支付命令，其中被告李綉聰並於109 年11月30日收
    受系爭支付命令乙節，有送達回證乙紙在卷可佐（見司促卷
    第59頁），故被告李綉聰自斯時起即可知原告主張張致嘉生
    前尚積欠上開債務，是原告上開債權並非屬張致嘉之繼承人
    於上開期間內未經報明且不知之債權，核與民法第1162條規
    定尚屬有間，自難謂原告僅得於被告繼承張致嘉遺產之賸餘
    財產範圍內行使其權利。從而，被告既為張致嘉之繼承人，
    揆諸前揭法條規定，自應以因繼承所得遺產為限，連帶負清
    償責任，故被告李綉聰抗辯前詞，尚非有據，原告主張被告
    應於繼承張致嘉之遺產範圍內，連帶清償張致嘉所積欠上開
    各筆貸款之本金、利息及違約金，洵屬有據，自為可採。
五、綜上所述，原告本於消費借貸及繼承之法律關係，請求被告
    於繼承被繼承人張致嘉之遺產範圍內，連帶給付如主文第1
    項、第2 項所示之本金、利息及違約金，為有理由，應予准
    許。
六、本件事證已臻明確，兩造其餘攻防方法及所提證據，核與判
    決結果不生影響，爰不予逐一論駁，附此敘明。
七、訴訟費用負擔之依據：民事訴訟法第78條、第85條第2 項。
中    華    民    國   110    年    10    月    27    日
                  民事第七庭    法  官  李宇銘
以上正本係照原本作成。
如對本判決上訴，須於判決送達後20日內向本院提出上訴狀。
如委任律師上訴者，應一併繳納上訴裁判費。
中    華    民    國   110    年    10    月    27    日
                                書記官  黃筱玲